臺灣高等法院臺南分院民事判決
109年度上易字第359號
上  訴  人  夏子祥  
被上訴人    劉聰憲  
上列當事人間請求債務人異議之訴事件，上訴人對於中華民國10
9年9月17日臺灣臺南地方法院第一審判決(109年度訴字第1101號
)提起上訴，本院於110年1月26日言詞辯論終結，判決如下：
      主      文
上訴駁回。                                              
第二審訴訟費用由上訴人負擔。                                   事實及理由
一、上訴人主張：被上訴人委託伊投資大陸友人即訴外人李恆恩
    人民幣（下同）150,000元，賺取利息，為求保險，脅迫伊
    簽借據替代。後投資公司被倒債，無法支付被上訴人本金及
    利息，被上訴人收不到錢，依替代借據，強行將債務移至伊
    ，惟伊並非債務人。伊長期在大陸，戶籍所載住址於伊在大
    陸期間已出售，出售時間點剛好為被上訴人在臺灣士林地方
    法院提起民事訴訟期間，故未收到法院通知，並未參與訴訟
    ，近日股票被拍賣、房屋被查封始知此案，原法院108年度
    司執字第115721號強制執行事件（下稱系爭執行事件）之執
    行程序，自應予撤銷。原審為伊敗訴之判決，尚有未洽。上
    訴聲明：（一）原判決廢棄。（二）原法院系爭執行事件之
    執行程序應予撤銷。
二、被上訴人則以：民國106年間，伊告上訴人刑事詐欺，上訴
    人通緝到案後，伊在臺灣士林地方檢察署向上訴人表示是否
    要處理債務，然上訴人不處理，後來伊取得民事確定判決，
    上訴人說不知情，並不實在等語，資為抗辯。答辯聲明：上
    訴駁回。
三、不爭執事項：
  ㈠臺灣士林地方法院105年度訴字第1221號民事判決（下稱系爭
    判決）於106年2月16日送達寄存於上訴人當時戶籍地址（臺
    北市○○區○○○街○段000號2樓）所屬之臺北市政府警察局士林
    分局後港派出所。
  ㈡被上訴人於108年12月間執系爭判決暨判決確定證明書向原法
    院聲請強制執行。
四、上訴人主張系爭判決未合法確定，且無系爭判決所示之債務
    ，提起債務人異議之訴，請求撤銷原法院系爭執行事件之執
    行程序，惟為被上訴人否認，並以上情置辯。是本件上訴人
    所提之前揭事由，是否可據以撤銷系爭執行事件之執行程序
    ？厥為本件應審究之爭點，茲分述如下：
(一)按執行名義成立後，如有消滅或妨礙債權人請求之事由發生
    ，債務人得於強制執行程序終結前，向執行法院對債權人提
    起異議之訴，強制執行法第14條第1項前段定有明文。故提
    起債務人異議之訴，以執行名義成立後，有消滅或妨礙債權
    人請求之事由發生為限，至執行名義成立前之事由，非債務
    人異議之訴所得救濟；是否合法送達，則係執行名義已否成
    立之問題，亦非債務人異議之訴所得救濟（最高法院84年度
    台上字第1300號、87年度台上字第1438號民事裁判參照）。
(二)查被上訴人於108年12月執系爭判決暨判決確定證明書為執
    行名義，向原法院聲請系爭執行事件之強制執行乙情，業經
    本院調閱系爭執行事件卷核閱無誤，且為兩造所不爭執。上
    訴人雖提起本件債務人異議之訴，惟其自承於上開執行名義
    成立後，並無消滅或妨礙被上訴人債權請求之事由發生（本
    院卷第53頁），依前開說明，上訴人提起本件債務人異議之
    訴，已屬無據。上訴人雖另主張其並未住在住所地，未收到
    法院通知，並未參與系爭判決之訴訟，係股票被拍賣，房屋
    被查封，始知此案；且被上訴人係透過伊而投資於李恆恩，
    其債權債務關係存在於被上訴人與李恆恩間，伊雖簽立借據
    ，經手15萬元人民幣，但伊並非債務人，系爭判決有錯誤云
    云。惟上訴人主張系爭判決是否合法送達及系爭判決之判決
    內容是否有誤等情，均屬執行名義成立前之事由，依前揭說
    明，非債務人異議之訴所得救濟，上訴人以前揭事由提起本
    件債務人異議之訴，自屬無據。上訴人雖聲請傳訊李恆恩為
    證，惟與本件債務人異議之訴之構成要件事實無關，無傳訊
    之必要，併予敘明。
五、綜上所述，上訴人依強制執行法第14條規定，提起本件債務
    人異議之訴，求為判命系爭執行事件之執行程序應予撤銷，
    為無理由，不應准許。原審為其敗訴之判決，尚無不合。上
    訴意旨指摘原判決不當，求予廢棄改判，為無理由，應予駁
    回。
六、本件為判決基礎之事證已臻明確，兩造其餘攻擊或防禦方法
    及所用之證據，均不足以影響本判決之結果，爰不逐一論列
    ，附此敘明。
七、據上論結，本件上訴為無理由，依民事訴訟法第449條第1項
    、第78條，判決如主文。
中　　華　　民　　國　　110 　年　　2 　　月　　23　　日
                  民事第四庭    審判長法  官  翁金緞

                                      法  官  藍雅清

                                      法  官  黃義成
上為正本係照原本作成。
不得上訴。
中　　華　　民　　國　　110 　年　　2 　　月　　23　　日
                                      
　　　　　　　　　　　　　　　　　　　書記官   翁倩玉